臺灣宜蘭地方法院民事判決
109年度訴字第446號
原      告  陳耀乾  
訴訟代理人  王禹傑律師                      
被      告  邱清蜜  
訴訟代理人  林彥苹律師                      
被      告  張慶輝  
訴訟代理人  李鳳翱律師  
被      告  莊智荃  
            莊智軒  
上  一  人  林家宏  
訴訟代理人  李蒼棟律師
被      告  溫依琪  
            符聖龍  
上列當事人間侵權行為損害賠償事件，本院於民國111年1月11日
言詞辯論終結，判決如下：
    主  文
被告林家宏、溫依琪及莊智軒應連帶給付原告新臺幣參萬元，及
自民國一百一十年十月十五日起至清償日止，按週年利率百分之
五計算之利息。
原告其餘之訴駁回。
訴訟費用由被告林家宏、溫依琪及莊智軒連帶負擔百分之五，餘
由原告負擔。
本判決原告勝訴部分得假執行。被告林家宏、溫依琪及莊智軒如
以新臺幣參萬元為原告供擔保後，得免為假執行。
原告其餘假執行之聲請駁回。
    事實及理由
一、按訴狀送達後，原告不得將原訴變更或追加他訴，但擴張或
    減縮應受判決事項之聲明者，不在此限。民事訴訟法第255
    條第1項第3款定有明文。查本件原告於起訴時訴之聲明第1
    項原為被告應連帶給付原告新臺幣（下同）633,000元，及
    自起訴狀繕本送達翌日起至清償日止，按週年利率百分之5
    計算之利息。嗣於本院言詞辯論期日變更其聲明為被告應連
    帶給付原告633,000元，及自起訴狀繕本送達最後一位被告
    翌日起至清償日止，按週年利率百分之5計算之利息。查原
    告並未變更原起訴之訴訟標的，僅係更正利息起算日，核屬
    減縮應受判決事項之聲明，與首揭規定核無不合，應予准許
    。　　
二、原告起訴主張：原告與被告邱清蜜原為夫妻，惟因雙方感情
    失和，遂於民國105年1月4日兩願離婚，然因被告邱清蜜於
    離婚後仍對原告不滿，竟於107年5月間欲教唆被告張慶輝傷
    害原告，復於107年9月24日上午8時23分許，與被告張慶輝
    共同教唆被告莊智荃、莊智軒、符聖龍、林家宏及溫依琪，
    由被告莊智荃開車搭載被告莊智軒、林家宏至原告位於宜蘭
    縣○○鄉○○村○○○路000巷00號住家並埋伏於後院，待原告驅車
    返家如廁時，原告即遭被告林家宏及莊智軒自廁所喝令至屋
    外，而被告林家宏並持以木棍球棒等鈍物毆打原告，致原告
    身體雙上臂、雙前臂、右肘、後背等多處挫瘀傷。原告因上
    述所受傷害，造成上肢均須由紗布包覆無法自由移動，致日
    常生活需由家人在家照護，並長達1個多月之久，以現今專
    業看護之半日照護1,100元收費標準計算，請求被告等給付3
    0日之看護費用共計33,000元。另原告遭被告等為傷害行為
    後，現今之精神狀況顯然受有影響，出門在外無不膽戰心驚
    ，深怕又遭他人毆打致身心飽受煎熬，精神上所受痛苦不可
    言喻，請求被告等給付60萬元之精神慰撫金。為此，爰依侵
    權行為之法律關係提起本件訴訟等語。並聲明：（一）被告
    應連帶給付原告633,000元，及自起訴狀繕本送達最後一位
    被告翌日起至清償日止，按週年利率百分之5計算之利息。
    （二）願供擔保請准宣告假執行。
三、被告方面：
（一）被告邱清蜜則以：被告邱清蜜與本案其他被告並不熟識，
      其中僅被告張慶輝因其先前為原告之友人，而被告邱清蜜
      與原告前為夫妻關係，故被告邱清蜜知悉有被告張慶輝此
      人存在，惟除此之外即無其他往來，是被告邱清蜜自無可
      能有原告所稱教唆其他被告毆傷原告之行為。再者，原告
      所受傷勢，未經醫師診斷需專人照護，且依診斷書所載傷
      勢，顯屬於輕微傷勢，應不影響日常生活，尚無專人照護
      之必要，另原告請求高額之精神慰撫金，應予酌減等語，
      資為抗辯。並聲明：1.原告之訴駁回。2.如受不利判決，
      願供擔保請准宣告免為假執行。
（二）被告張慶輝以：否認有與被告邱清蜜教唆其他被告毆打原
      告之事實，本件被告張慶輝並無侵害行為。縱有其他被告
      毆打原告之事實，被告張慶輝既無教唆，亦未在案發現場
      毆打原告，該傷害事件即與被告張慶輝無涉。且原告所受
      傷勢並無需專人照護之情形等語，資為抗辯。並聲明：1.
      原告之訴駁回。2.如受不利判決，願供擔保請准宣告免為
      假執行。
（三）被告林家宏、溫依琪則以：被告溫依琪確實有教唆被告林
      家宏教訓原告，被告林家宏並以球棒毆打原告之事實，然
      原告所受傷勢，並無專人照護之必要，且原告請求精神慰
      撫金顯然過高等語，資為抗辯。並聲明：原告之訴駁回。
（四）被告莊智軒：當天伊係拉住並阻擋原告要詢問帳款如何解
      決，且被告林家宏毆打原告時，伊並不知道被告林家宏有
      帶球棒，被告林家宏是預藏球棒等語，資為抗辯。並聲明
      ：原告之訴駁回。　　　
（五）被告莊智荃：當天是被告莊智軒請伊開車搭載被告莊智軒
      ，伊僅負責開車，並不知道要做什麼事等語置辯。並聲明
      ：原告之訴駁回。
（六）符聖龍則辯以：伊並沒有對原告為侵害權利之行為等語。
      並聲明：原告之訴駁回。
四、原告主張被告邱清蜜教唆被告張慶輝傷害原告，被告邱清蜜
    與被告張慶輝再教唆被告溫依琪、林家宏、莊智荃、莊智軒
    及符聖龍傷害原告，被告等同為本件共同侵權行為人，被告
    邱清蜜、張慶輝、溫依琪、林家宏、莊智荃、莊智軒及符聖
    龍應負連帶賠償責任云云，被告林家宏、溫依琪則不否認有
    教唆並毆打原告之情事，而被告邱清蜜、張慶輝、莊智荃、
    莊智軒及符聖龍則否認有教唆或傷害原告之事實，並執前詞
    為辯，是本件應審酌者為：㈠原告依民法第184條第1項前段
    、第185條之規定，請求被告負共同侵權行為之損害賠償責
    任，有無理由？㈡原告依民法第193條第1項、第195條第1項
    及第3項規定，請求被告連帶賠償633,000元，應否准許？茲
    分述如下：
（一）原告依民法第184條第1項前段、第185條之規定，請求被
      告負共同侵權行為之損害賠償責任，有無理由？
    1.按當事人主張有利於己之事實者，就其事實有舉證之責任
      ，民事訴訟法第277條前段亦有明文。又侵權行為之成立
      ，須行為人因故意過失不法侵害他人權利，亦即行為人之
      行為須具備歸責性、違法性，並不法行為與損害間有因果
      關係，始能成立，且主張侵權行為損害賠償請求權之人，
      對於侵權行為之成立要件應負舉證責任（最高法院100年
      度台上字第328號判決要旨參照）。查被告林家宏、溫依
      琪共同不法侵害原告之身體健康，並應負侵權責任之事實
      ，為被告林家宏、溫依琪所不爭執，然原告主張被告邱清
      蜜、張慶輝、莊智荃、莊智軒及符聖龍有共同為上開侵權
      行為，則為渠等所否認，依據前開說明，自應由原告就此
      負舉證之責。
　　2.經查，原告主張被告莊智軒有共同侵權之事實，業據提出
      臺灣宜蘭地方檢察署（下稱宜蘭地檢署）108年度偵字第5
      449號不起訴處分書為證（見本院卷一第241至247頁），
      且被告莊智軒亦不否認於本件事故發生當日，其有拉住並
      阻擋原告之事實，復參以被告莊智軒於檢察官偵查時自承
      ：「林家宏說要去討一筆帳，我就找友人林○正、陳○揚一
      起去，被告莊智荃只是開車載我和林○正、陳○揚過去，我
      與林家宏約在告訴人（即原告）住處外面大馬路會合，林
      家宏是自己搭計程車前來，到告訴人住處附近後，被告莊
      智荃沒有下車，我只跟被告莊智荃說是去收帳，被告莊智
      荃不知道裡面發生什麼事，跟這件事沒什麼關係；我、林
      家宏、林○正、陳○揚進入告訴人住處後，告訴人在廁所，
      我問告訴人帳款要怎麼處理，看見告訴人要逃跑，就拉住
      告訴人，林家宏當時喝醉了，就拿棍子毆打告訴人；當時
      已經在宜蘭等了3、4天，想碰運氣看告訴人會不會中秋節
      回宜蘭看母親，剛好告訴人有回老家，才會有這些動作，
      我不認識被告邱清蜜及林慶輝（應為張慶輝之誤）、陳明
      志」等語，則依前開說明，被告莊智軒拉住或阻擋原告之
      行為堪屬原告遭被告林家宏毆打所生損害之共同原因，即
      具行為關連性，是原告主張被告莊智軒應就其因本件事故
      所受損害負共同侵權之連帶賠償責任，應屬有據。
　　3.至原告雖主張被告邱清蜜、張慶輝、莊智荃及符聖龍亦有
      共同傷害原告之行為云云，並另提出通訊軟體LINE對話記
      錄翻拍畫面（見本院卷一第138至159頁）為證，惟被告邱
      清蜜則否認前開對話紀錄之真正。觀以前開翻拍畫面，固
      顯示係名為「邱姐」之人之對話內容，然該名為「邱姐」
      之人是否即為被告邱清蜜，已屬有疑。又前開對話中雖有
      「邱姐」稱「我想找人打他一頓」、「教訓」、「修理」
      等語，縱該「邱姐」為被告邱清蜜，然其至多僅係主觀上
      有教訓原告之意欲，惟客觀上是否有因此教唆他人毆打原
      告之行為，亦無從由此得知。再者，被告林家宏、溫依琪
      於宜蘭地檢署108年度偵字第5449號案件偵查時，曾分別
      以證人身分證稱：「我不認識被告邱清蜜及張慶輝、陳明
      志，我前妻溫依琪說『阿明』委託她討債，『阿明』給酬勞6
      萬元，因為那時候小孩由溫依琪照顧，小孩的生活費及房
      租付不出來，為了給『阿明』交代，所以答應去討，溫依琪
      說若對方不承認有欠工程款，就教訓對方一下，107年9月
      24日當天，溫依琪先約我、符聖龍在宜蘭見面吃飯，我說
      我不敢單獨去討債，溫依琪就說會拜託朋友陪我一起去，
      我不認識當天一起去的莊智軒，我是坐計程車前往，與莊
      智軒等人約在告訴人住處外面的十字路口會合，當天到達
      告訴人住處，莊智軒及另2人(指林○正、陳○揚)先進去，
      在廁所門口與告訴人拉扯，爭執工程款的事，告訴人一直
      說沒有欠工程款，我進屋後，問告訴人有無欠工程款，告
      訴人說沒有欠，我一時氣憤，就拿木棍毆打告訴人，打完
      之後走到屋外，看到告訴人的車子停在屋前，又拿起木棍
      朝該車輛後視鏡敲下去。」等語（見本院卷一第244頁）
      ；「我不認識被告邱清蜜及張慶輝、陳明志，我在臺北某
      工地工作時，現場工班綽號『阿明』男子跟伊說他跟告訴人
      有金錢糾紛，沒有拿到錢，說不管有無拿到錢，至少要出
      一個怨氣，酬勞是新臺幣6萬元左右，問我要不要賺，給
      對方一個教訓，我當時經濟狀況不好，所以應允，就叫前
      夫林家宏去教訓告訴人，107年9月24日上午，我請友人符
      聖龍找人陪林家宏去找告訴人，符聖龍不知道林家宏去的
      目的是要修理告訴人，我也不清楚何人陪林家宏前往，後
      來聽說被告莊智荃因為這件事搞到要去派出所做筆錄，才
      拿紅包給符聖龍，請符聖龍轉交給被告莊智荃去霉運等語
      （見本院卷二第243至244頁），再參酌被告莊智軒上開於
      檢察官偵查時之所述，堪認被告莊智軒、林家宏、溫依琪
      、莊智荃、符聖龍與被告邱清蜜、張慶輝之間並不相識。
      且原告對於被告邱清蜜、張慶輝究係如何教唆被告溫依琪
      、林家宏及莊智軒毆打原告乙節，均未舉證以實其說，其
      此部分之主張，要難認為實在。至被告莊智荃於是日僅係
      在車上等待，對於被告林家宏進入原告住處後有毆打原告
      一事，顯然並不知情，而被告符聖龍至多僅係知悉被告林
      家宏欲向原告催討債務，並有代被告溫依琪轉交紅包予被
      告林家宏等情，實無從認其所為有何侵害原告權利一事，
      復無從依此認定被告莊智荃、符聖龍對於林家宏動手毆打
      原告之行為，有事先謀議而為之情事，是原告空言主張被
      告邱清蜜、張慶輝有教唆被告溫依琪、林家宏、莊智軒、
      莊智荃、符聖龍毆打原告等情，即難採信。況本件原告對
      被告邱清蜜、莊智荃所指述之上開傷害行為，亦經宜蘭地
      檢署檢察官為前開不起訴處分在案。綜上，要難認被告邱
      清蜜、張慶輝、莊智荃及符聖龍等人，有原告所主張之共
      同侵權行為。
（二）原告依民法第193條第1項、第195條第1項及第3項規定，
      請求被告連帶賠償原告633,000元，應否准許？
　　1.按因故意或過失，不法侵害他人之權利者，負損害賠償責
      任；數人共同不法侵害他人之權利者，連帶負損害賠償責
      任；不法侵害他人之身體或健康者，對於被害人因此喪失
      或減少勞動能力或增加生活上之需要時，應負損害賠償責
      任；不法侵害他人之身體、健康、名譽、自由、信用、隱
      私、貞操、或不法侵害其他人格法益而情節重大者，被害
      人雖非財產上之損害，亦得請求賠償相當之金額，民法第
      184條第1項、第185條第1項、第193條第1項及第195條第1
      項分別定有明文。本件被告林家宏、溫依琪及莊智軒對原
      告共同為前揭侵權行為，自應連帶對其負損害賠償責任，
      茲就原告請求之項目分別審酌如下：
    ⑴看護費33,000元部分：
      原告主張其因本件事故所受之傷勢，需專人看護30日，因
      此請求被告等應賠償33,000元云云。然經本院依職權函詢
      原告就醫之羅東聖母醫院，原告所受傷勢是否有專人看護
      之必要，經該院函覆以：「經查病患陳○乾（即原告）僅
      於107年9月24日至本院就醫，患者離院時生命徵象穩定，
      意識清楚，下床行走步態穩，病患最後表示欲返家休息。
      至今也未回診追蹤，是否為失能患者或患者失能程度為何
      ，非急診專科判斷範圍，請另尋專業人士。」等語（見本
      院卷一第178頁），得見原告於事故發生是日經醫師診治
      後，尚能正常行走，是原告遭被告林家宏毆打後雖受有傷
      勢，然應無專人看護之必要。再觀以原告所受傷勢為雙上
      臂、雙前臂、右肘、後臂多處挫瘀傷及左手第三指擦傷，
      此有診斷證明書可按（見本院卷一第42頁），並參以原告
      提出之受傷照片（見本院卷一第43至48頁），益徵其所受
      傷勢應屬輕微，尚未達需專人照顧之程度，是其請求看護
      費用33,000元部分，於法自屬無據，不應准許。
    ⑵而按慰撫金之多寡，應斟酌雙方之身分、地位、資力與加
      害程度，及其他各種情形核定相當之數額，該金額是否相
      當，自應依實際加害情形與被害人所受之痛苦及雙方之身
      分、地位、經濟狀況等關係決定之（最高法院51年臺上字
      第223號判例參照）。本件被告莊智軒、林家宏及溫依琪
      對原告所為前揭侵權行為，既已侵害原告之身體健康，則
      被告莊智軒、林家宏及溫依琪自應對原告負精神上之損害
      賠償責任。經查，原告為專科畢業，並修得碩士學分，現
      為陽鼎實業股份有限公司之董事長，年收入約200至300萬
      元；被告莊智軒為國中畢業、目前在工地上班，每月薪資
      約5萬元；被告林家宏為高職畢業，目前擔任裝潢工人，
      每月薪資約5萬元；被告溫依琪為國中肄業，從事外送員
      工作，月薪約1至2萬元等情，業據兩造陳明在卷，復經本
      院依職權調取兩造稅務電子閘門財產所得調件明細表附卷
      可參，併審酌原告受傷之情形、所受精神上痛苦之程度及
      兩造之身分、地位、經濟能力等一切情狀，認原告請求精
      神慰撫金60萬元，尚屬過高，應以3萬元為適當，逾此範
      圍之請求，則不應准許。
    2.末按給付無確定期限者，債務人於債權人得請求給付時，
      經其催告而未為給付，自受催告時起，負遲延責任，其經
      債權人起訴而送達訴狀，或依督促程序送達支付命令，或
      為其他相類之行為者，與催告有同一之效力，遲延之債務
      ，以支付金錢為標的者，債權人得請求依法定利率計算之
      遲延利息，應付利息之債務其利率未經約定，亦無法律可
      據者，週年利率為百分之五，民法第229條第2項、第233
      條第1項前段、第203條分別有明文規定。綜上所述，原告
      依據侵權行為之法律關係請求被告莊智軒、林家宏及溫依
      琪連帶給付3萬元，及自起訴狀繕本送達最後一位被告（
      即被告溫依琪）翌日即110年10月15日至清償日止，按週
      年利率百分之5計算之利息，為有理由，應予准許。逾此
      範圍之請求，則屬無據，應予駁回。
五、本件事證已臻明確，原告另聲請本院當庭勘驗訴外人郭士傑
    之行動電話，欲證明被告邱清蜜有指示被告溫依琪等人攻擊
    原告，並證明LINE通訊軟體對話內容為真正云云，然原告於
    本院審理時並未提出郭士傑之行動電話以供勘驗，且郭士傑
    與本件侵權行為之事實究有何關連性，均未見原告予以釋明
    ，縱該LINE對話內容確係被告邱清蜜所為，惟被告邱清蜜是
    否有教唆被告溫依琪等人毆打原告，亦無從憑知悉，本院認
    無勘驗之必要，兩造其餘攻擊防禦方法及舉證，亦核與判決
    結果不生影響，爰不一一論述。
六、兩造均陳明願供擔保聲請宣告假執行或免為假執行，經核原
    告勝訴部分，所命給付金額未逾50萬元，應依民事訴訟法第
    389條第1項第5款職權宣告假執行，並依職權諭知被告得供
    擔保後免為假執行。至原告敗訴部分之訴既經駁回，其假執
    行之聲請失所依據，併予駁回。
七、訴訟費用負擔之依據：民事訴訟法第85條第2項。
中　　華　　民　　國　　111 　年　　1 　　月　　28　　日
                        民事庭法　官　許婉芳
以上為正本係照原本作成。
如不服本判決，應於送達後20日內，向本院提出上訴狀並表明上
訴理由，如於本判決宣示後送達前提起上訴者，應於判決送達後
20日內補提上訴理由書（須附繕本）。
如委任律師提起上訴者，應一併繳納上訴審裁判費。
中　　華　　民　　國　　111 　年　　1 　　月　　28　　日
                              書記官  鄒明家